【裁判字號】    88,易,343
【裁判日期】    890515
【裁判案由】    竊盜
【裁判全文】
臺灣屏東地方法院刑事判決                          八十八年度易字第三四三號
    公  訴  人  臺灣屏東地方法院檢察署檢察官
    被      告  丁○○
右列被告因竊盜案件，經檢察官提起公訴（八十七年度偵字第五二一二號），本院判
決如左：
     主  文
丁○○無罪。
     理  由
一、公訴意旨略以：丁○○意圖為自己不法之所有，與一不詳姓名年籍之人基於犯意
    之聯絡，自民國八十七年二月六日起，共同以挖土機盜採坐落屏東縣內埔鄉○○
    ○段第三四五、三四五之一、三四六之三地號行政院國軍退除役官兵輔導委員會
    （下稱退輔會）管理之國有土地及台灣糖業股份有限公司（下稱台糖公司）所有
    之同段第三四六（按為三四六之二地號之誤）、三四六之一地號土地之砂石，再
    以砂石車載出販售圖利，迄八十七年五月三十日為警查獲止，計盜挖面積長約六
    十公尺、寬約三十公尺，深約三公尺數量之之砂石，因認其涉有刑法第三百二十
    條第一項之竊盜罪嫌。
二、按犯罪事實應依證據認定之，無證據不得推定其犯罪事實；又不能證明被告犯罪
    者，應諭知無罪之判決，刑事訴訟法第一百五十四條、第三百零一條第一項分別
    定有明文。刑法第三百二十條第一項之竊盜罪，以行為人意圖為自己或第三人不
    法之所有，而竊取他人之動產，為構成要件要件。行為人主觀上須出於竊盜之故
    意，客觀上須破壞他人對於物之持有支配關係，始屬相當。換言之，行為人所竊
    取者，須係他人所有或持有之動產。故如行為人前已因竊佔行為而事實上管領支
    配某土地，則其嗣後挖取該地砂石，應僅係於事後加以處分贓物之行為，而非出
    於竊盜之犯意。又如果行為人前係因接收他人竊佔而得之土地，或係因他故而持
    有該土地，則其係出於收受贓物或侵占之犯意為之，應分別成立收受贓物罪或侵
    占罪。本件公訴人認被告丁○○涉有盜採砂石之罪嫌，無非以遭挖採砂石之現場
    、砂石數量等，經警方及潮州地政事務所人員會勘屬實，並有現場照片、土地複
    丈成果圖及土地登記謄本等可稽，又被告自承：案發現場遭挖採石頭，為經其同
    意開挖之某不詳姓名者載出等情，認案發現場之砂石確為被告等人載出販售。訊
    據被告丁○○堅決否認有何竊盜犯行，辯稱：某不詳姓名之男子主動來問伊要不
    要將前揭土地整理過以利種植，伊就答應他們開挖，不是挖砂石，而是整地，因
    該土地地勢較高又貧瘠，吃不到水，有下雨才有種樹豆、蕃薯或芒果等；由該名
    男子把石頭挖掉，該名男子要石頭，伊祇要土地能灌溉種植，至於開挖工具及挖
    起之石頭均由該男子處理，其間無金錢交易；該土地係伊父親楊戟自光復後即佔
    用，到了三、四十年前，伊父親過逝後，就由伊接手耕種至今，伊有要向台糖公
    司及退輔會申請要承租，惟無下文等語。
三、經查：
（一）就被告係自三、四十年前，於其父親楊戟過世後，接手在前揭土地耕種一節，
      業據證人即同段三四八地號土地所有權人乙○○及鄰人甲○○俱結證稱：被告
      自其父親去世後就接手耕種等語明確，證人乙○○另供述：二十多年前，伊父
      親有測量，被告佔用到伊父親土地，被告那時就開始耕種等語，以證人乙○○
      之同段三四八地號土地尚且為被告佔用一小部分及渠等前曾涉有土地紛爭等情
      以觀，乙○○諒無迴護被告之可能，而上開二證人之證言，復互核一致，堪認
      屬實。又訊據同段三四五、三四五之一、三四六之二地號土地，其所有權人退
      輔會技師李清福證稱：經人檢舉有去看，是私人土地盜挖砂石，可能挖過頭，
      到目前為止，並不清楚有被佔用等語；同段三四六、三四六之一地號土地所有
      權人台糖公司管理師陳嘉松則證稱：上開土地到目前為止，公司並無作任何用
      途之利用，收到傳票至現場查勘，才知道土地遭人佔用種植檳榔，伊代表公司
      去查勘時，有與陳開山（按即登記同段三四六之二、三四六之三地號土地應有
      部分或全部所有權人乙○○之孫）接觸，陳開山知道其土地被佔用等語。足見
      被告前所佔用之上開土地，或為所有權人所不知，或已為所有權人知悉，均未
      曾要求被告返還或支付佔有使用之代價，是被告所辯，洵可採信。被告既係於
      容人挖取上開土地之砂石前，即已自其父楊戟處收受該土地而佔有，則依前揭
      說明，自與竊盜罪之構成要件不符。
（二）次查，本件查獲幾近一年後，前揭犁頭鏢段三四五之一、三四五、三四六之二
      、三四六之三及三四八地號土地合計○‧三三三五公頃之土地（範圍大抵同起
      訴書所載），現供農業使用，種植檳榔等作物，週圍有灌溉排水設施，經營管
      理良好等情，經本院先後於八十八年四月二十日及同年五月二十六日，兩度前
      往前揭地點勘驗屬實，製有勘驗筆錄暨照片三十四張，並經潮州地政事務所測
      繪土地複丈成果圖附卷可稽。而查獲當時，現場如荒地般，挖有三公尺深度之
      窪地，現場並有篩選石礫設備，勘驗此時則有回填；查獲當時，並無上開供灌
      溉排水用之水道，係事後始挖設等事實，均經證人即內埔分局刑事小隊長丙○
      ○及瑪家鄉公所職員鍾玉粉證述無訛。另查，被告始終堅決否認其應允該不詳
      姓名男子挖取石塊，有收受若何金錢之情事，本院亦查無其他事證，亦無從認
      定被告販售石塊圖利，被告所辯，就其容人挖採石頭之目的，在於整地以利灌
      溉種植一節要非虛妄，亦堪信屬實，已難認被告有盜採砂石販售之犯行。再者
      ，參酌被告佔用前開土地，係供作農業種植用途，挖採石塊又係為整地灌溉，
      顯與時下濫採砂石、違法傾倒廢棄物等惡行不同，且被告所佔用之前揭土地，
      其所有權人，長達數十年之時間，不知其土地遭人佔用，或知遭人佔用而不加
      以索討，復無其他計劃加以善用，被告收受其父佔用之前揭土地，無償消極容
      允他人挖取石塊，整地以利灌溉，加以利用，以竊盜罪保護者為個人之財產法
      益而言，被告客觀上之整體行為，於土地所有權人未造成實害，於社會公眾，
      亦難認有不利之情事，亦與竊盜罪之規範意旨未合。
四、綜上，被告所辯各情，查均屬實，公訴意旨前揭論述，容有誤會。此外，本院復
    查無其他積極證據足認被告有公訴人所指犯行，是不能證明被告犯罪，揆諸前揭
    說明，自應為被告無罪之諭知。
據上論斷，應依刑事訴訟法第三百零一條第一項，判決如主文。
本案經檢察官蔣忠義到庭執行職務。
中      華      民      國      八十九      年     五    月     十五    日
                                      臺灣屏東地方法院刑事第一庭
                                          法  官    蔡憲德
右正本證明與原本無異。
對於本判決如有不服應於收受送達後十日內向本院提出上訴書狀上訴於台灣高等法院
高雄分院並按他造當事人之人數附具繕本。
                                          書記官   林鴻仁
中      華      民      國      八十九      年     五    月     十五   日


司法院資訊處製作；財團法人民間司法改革基金會備份。
